臺灣高等法院高雄分院刑事判決　　　　 96年度上訴字第767號
上　訴　人
即　被　告　甲○○
　　　　　　　　　　現於臺灣高雄監獄執行中
指定辯護人　本院公設辯護人 李佩娟
上列上訴人因違反毒品危害防制條例案件，不服臺灣高雄地方法
院95年度訴字第2327號中華民國96年2 月15日第一審判決（起訴
案號：臺灣高雄地方法院檢察署95年度偵字第6772號），提起上
訴，本院判決如下：
    主  文
上訴駁回。
    事  實
一、甲○○（綽號大腳）明知海洛因係毒品危害防制條例第2 條
    第2 項第1 款所規定之第一級毒品，不得非法持有、販賣。
    竟基於意圖營利而販賣第一級毒品海洛因之犯意，以己有之
    門號0000000000號行動電話為販賣第一級毒品海洛因之對外
    聯絡工具。民國（下同）95年2 月23日6 時34分許，許明福
    以其00-0000000號電話撥打甲○○該行動電話聯絡，欲向甲
    ○○購買海洛因後，甲○○旋於同日10時許，在高雄市旗津
    區海洋公園內，以新台幣（下同）2 萬元之代價，向真實姓
    名年籍不詳綽號「阿宏」之成年男子販入不詳數量之第一級
    毒品海洛因1 包後，再將海洛因分裝成22小包以備出售。嗣
    於同日13時20分許，許明福由蔡順進以機車搭載前往甲○○
    位於高雄市旗津區復興巷181 之7 號之借住處，以3,000 元
    之代價，向甲○○購買第一級毒品海洛因1 小包，甲○○於
    同意許明福數日後再付款下，隨即交付海洛因1 小包（淨重
    0.25公克，空包裝重0.16公克）予許明福（其施用毒品部分
    業經本院以95年度上訴字第1627號判決判處有期徒刑1 年6
    月確定在案）。嗣許明福取得上開海洛因欲離開現場之際，
    經據報前往現場埋伏之警員莊佳軒（原名莊崑龍），在該址
    門前上前查問，許明福見狀即刻將該包海洛因丟棄於地上，
    而為在場員警攔截查獲許明福上開甫購得之該1 小包海洛因
    ，嗣經許明福供出其毒品來源，及經警盤查在門外等候之蔡
    順進後，警方旋即進入上址屋內查獲甲○○，並徵得其同意
    後入內搜索，因而扣得其欲供販賣之第一級毒品海洛因21包
    （合計淨重2.52公克，空包裝總重3.75公克）、其供本件販
    賣毒品使用且為其所有之0000000000號行動電話1 支（含門
    號晶片卡1 枚）、挑食器吸管1 支、預備供販賣毒品使用之
    空夾鏈袋98個，及與販賣毒品無關之行動電話1 支（含0000
    000000號門號晶片），而查悉上情。
二、案經高雄市政府警察局鼓山分局移送臺灣高雄地方法院檢察
    署偵查起訴。
    理  由
甲、程序方面：
一、證人許明福、蔡順進於警詢中之證述有證據能力
  (一)按被告以外之人（包括證人、鑑定人、告訴人、被害人及共
    同被告等）於檢察事務官、司法警察官或司法警察調查中所
    為之陳述，與審判中不符時，其先前之陳述具有較可信之特
    別情況，且為證明犯罪事實存否所必要者，得為證據，刑事
    訴訟法第159 條之2 定有明文。所謂「前後陳述不符」之要
    件，應就前後階段之陳述進行整體判斷，以決定其間是否具
    有實質性差異，惟無須針對全部陳述作比較，陳述之一部分
    有不符，亦屬之。而所謂「較可信之特別情況」之情形，亦
    應就前後陳述時之各種外部情況進行比較，以資決定何者外
    部情況具有可信性，若陳述係在特別可信之情況所為，則虛
    偽陳述之危險性即不高，雖係審判外陳述，或未經被告反對
    詰問，仍得承認其有證據能力。又所謂外部情況之認定例如
    ：時間之間隔、有意識的迴避、受外力干擾、事後串謀等。
  (二)本院審酌證人許明福、蔡順進於警詢所述與其於原審審理時
    之供述顯有前後陳述不符之情（詳如後述），惟渠等於警詢
    時之證述，係於95年2 月23日13時20分許，經警方據報前往
    甲○○借住處埋伏之時，發現許明福持有毒品海洛因，蔡順
    進則在屋外等候，嗣經警上前盤查後，主動供出其持有毒品
    來源，及至甲○○借住處之目的等情，證人當時記憶自較深
    刻，可立即反應所知，不致因時隔日久而遺忘案情；且渠等
    係為警當場查獲而即時詢問，依當時之情狀，應較無考量利
    害後，而為誇張或保留陳述之可能，亦較無來自被告或他人
    之壓力，而出於虛偽不實之陳述，或事後串謀而故為迴護被
    告之機會。反觀渠等於原審96年2 月7 日審理期日到庭作證
    時，則因被告在場，確有可能因被告在場之壓力而有迴護被
    告或避重就輕之虞，依此可認渠等於警詢中所為之陳述，客
    觀上應具有較可信之特別情況。又證人許明福係直接向被告
    購買海洛因之人，證人蔡順進則亦陪同前往，為證明具有極
    度封閉、隱密性之販賣毒品犯罪事實存否所必要，揆諸上開
    說明，證人許明福、蔡順進於警詢中之證言自有證據能力，
    而得作為本案之證據。被告及辯護人認證人許明福、蔡順進
    於警詢之陳述無證據能力云云，尚無足採。
二、證人許明福、蔡順進、朱建榮、莊佳軒、劉錫欽、蔡振威、
    王明理於偵查中之證述有證據能力
  (一)次按被告以外之人於偵查中向檢察官所為陳述，除顯有不可
    信之情況者外，得為證據，同法第159 條之1 第2 項定有明
    文。偵查中對被告以外之人（包括證人、鑑定人、告訴人、
    被害人及共同被告等）所為之偵查筆錄，或被告以外之人向
    檢察官所提之書面陳述，性質上均屬傳聞證據。惟現階段刑
    事訴訟法規定檢察官代表國家偵查犯罪、實施公訴，依法其
    有訊問被告、證人及鑑定人之權，證人、鑑定人且須具結，
    而實務運作時，檢察官偵查中向被告以外之人所取得之陳述
    ，原則上均能遵守法律規定，不致違法取供，其可信度極高
    ，職是，被告以外之人前於偵查中已具結而為證述，除反對
    該項供述得具有證據能力之一方，已釋明「顯有不可信之情
    況」之理由外，不宜遽認該證人於偵查中之陳述不具證據能
    力。
  (二)經查，證人許明福、蔡順進、朱建榮、莊佳軒、劉錫欽、蔡
    振威、王明理於檢察官偵查中所為之陳述（見偵查卷第5至9
    頁、第25至29頁、第70至79頁），業經具結，渠等均未曾提
    及檢察官在偵查時有不法取供之情形，且無證據顯示檢察官
    在偵查時有不法取證之情形，亦查無證據足證上開證述有顯
    不可信之情況，自應均有證據能力。況被告及辯護人於法院
    調查證據時，均知卷內證人許明福、蔡順進、朱建榮、莊佳
    軒、劉錫欽、蔡振威、王明理之證言有第159 條第1 項不得
    為證據之情形，且經本院審理時予以提示或告以要旨，各經
    其等表示意見，而皆未於言詞辯論終結前聲明異議，本院審
    酌上開證據作成時之情況，並無何違法取證之不適當情形，
    以之作為證據使用係屬適當，依刑事訴訟法第159 條之5 第
    2 項規定，亦應視為同意而有證據能力。
三、被告以外之人於審判外之陳述，雖不符刑事訴訟法第159 條
    之1 至第159 條之4 之規定，而經當事人於審判程序同意作
    為證據，法院審酌該言詞陳述或書面陳述作成時之情況，認
    為適當者，亦得為證據；另當事人、代理人或辯護人於法院
    調查證據時，知有第159 條第1 項不得為證據之情形，而未
    於言詞辯論終結前聲明異議者，視為有前項之同意，刑事訴
    訟法第159 條第1 項、第159 條之5 分別定有明文。本件檢
    察官、辯護人及被告於本院準備及審判程序時，就原審判決
    所引用各項證據（含傳聞證據、非傳聞證據及符合法定傳聞
    法則例外之證據）之證據能力，除爭執被告於95年2 月24日
    偵訊筆錄及證人許明福、蔡順進之警詢筆錄之證據能力外，
    餘明示同意有證據能力或無意見（見本院卷第36、63頁），
    且於本院言詞辯論終結前，檢察官、辯護人及被告對於卷附
    其他具有傳聞證據性質之證據，既均已知其情，均未聲明異
    議，本院認除上開爭執證據能力之證據外，其他具有傳聞證
    據性質之證據，並無任何違法取證之不適當情形，以之作為
    證據使用係屬適當，自得採為認定事實之證據。
乙、實體方面：
一、訊據上訴人即被告甲○○（下稱被告）對其於95年2 月23日
    上午10時許，以2 萬元之代價，向姓名年籍不詳綽號「阿宏
    」之成年男子購買第一級毒品海洛因；於同日13時20分許，
    許明福由蔡順進以機車載到其位於高雄市旗津區復興巷181
    之7 號之借住處碰面，並交付海洛因1 小包予許明福等事實
    均供承不諱。惟矢口否認有販賣第一級毒品海洛因犯行，辯
    稱：伊只有借海洛因給許明福，並沒有賣給他云云。
二、經查：
  (一)被告於上揭時地，將第一級毒品海洛因1 小包（淨重0.25公
    克，空包裝重0.16公克），合意以3,000 元之代價販賣交付
    予證人許明福之事實，業據證人許明福先於警詢中證稱：伊
    於甲○○之上揭住處門口鐵門下遭警察查獲之白色粉末係海
    洛因，係伊準備要向綽號「大腳」之男子借來要吸食，結果
    「大腳」要賣伊3,000 元，伊不要便丟還給「大腳」，「大
    腳」即是被告甲○○等語（見警卷第7 、8 頁）。其並於檢
    察官偵查中證稱：被告只是將毒品交給伊，並未向伊拿錢，
    被告都事先拿給伊，之後再向伊拿錢等語明確（見偵查第6
    頁）。核與被告於警詢中供承：伊將1 包價值3,000 元之毒
    品海洛因拿給許明福，並未拿錢，金錢部分讓許明福欠著，
    改天許明福再還伊等語相符（見警卷第2 、4 頁）。又證人
    即陪同許明福前往被告借住處之蔡順進於警詢時證稱：伊係
    95 年2月23日13時許，在旗津區渡船頭碰見許明福，許明福
    即叫伊騎機車一同去買毒品海洛因，伊係基於大家都是朋友
    關係便答應，伊即騎車載許明福，約於13時15分許到達復興
    巷181 之7 號旁，停車後伊看見許明福以蹲的的方式鑽進復
    興巷181 號之7 鐵捲門，隨即伊便被前來之警方盤查，但伊
    不知許明福至該處係要向何人購買海洛因毒品等語綦詳（見
    警卷第11、12頁）。證人即在現場埋伏之員警王明理於檢察
    官偵查中結證稱：該處巷子很小，伊等分兩組前後在埋伏，
    看到蔡順進載許明福進入巷子內，伊在後門有聽到屋裡在說
    3,000 元之事情，便知道要交易了，伊便打電話讓埋伏之人
    員行動等語（見偵查卷第71頁）。足見證人許明福與被告間
    於上揭時地，確有合意以3,000 元之代價交易毒品海洛因之
    事實。又許明福雖尚未支付金錢予被告，惟被告已然交付海
    洛因1 小包予許明福，許明福取得該包毒品正欲離開現場之
    際，發現員警莊佳軒（原名莊崑龍）正在門外埋伏守候，隨
    即將毒品丟棄在地，而為警查獲等情，業據證人莊佳軒於原
    審審理時到庭結證稱：伊等之前就知道被告租屋處係販賣毒
    品的地方，故有做勤務規劃，5 人一組前往埋伏，在那裡看
    到許明福及蔡順進騎車，從中洲三路轉進復興巷，是由劉錫
    卿、朱建榮發現的，再通知伊等，隨即朱建榮、劉錫卿尾隨
    許明福、蔡順進進入復興巷，見只有蔡順進蹲在那裡，就出
    示證件盤查，發現蔡順進的手臂有很多針筒的痕跡，就問蔡
    順進有無施用毒品，蔡順進說沒有，只是載人來買毒品；伊
    等在屋子外面守候，該屋的鐵捲門壞掉，沒有辦法捲上及拉
    下，相當於桌子的高度，需用鑽的才可以出來，伊等對蔡順
    進盤查5 分鐘左右，許明福從裡面鑽出來，許明福可能看到
    伊等的腳，隨手就將毒品往身後丟，伊就將許明福扣住，並
    將毒品拿出來，之後伊等才進入屋子裡面搜索等語在卷可稽
    （見原審卷第78、79頁）外，並有員警執行搜索時所查獲許
    明福所持有毒品海洛因之蒐證照片2 張附卷可稽（見警卷第
    33、37頁）。而當日所扣得證人許明福丟棄地上之白粉1 包
    ，經送法務部調查局以化學呈色法及氣體層析質譜儀分析法
    鑑驗結果，確係第一級毒品海洛因無訛（淨重0.25公克、空
    包裝重0.16公克），有該局95年5 月3 日調科壹字第220023
    09000 號鑑定書1 紙在卷可佐（見原審卷第62頁），由此益
    證被告確係販賣交付第一級毒品海洛因予證人許明福，要屬
    無疑。
  (二)證人許明福嗣於檢察官偵查中、原審審理時雖證稱：伊要向
    被告借3,000 元的毒品，因為嫌太少，便丟還給被告，剛好
    這時警察也到；蔡順進人與車子都在外面，是伊叫蔡順進載
    伊去，蔡順進並不知伊至該處做什麼；伊本來要借2,000 至
    3,000 之海洛因，但因為被告給的份量不夠，伊不要才丟還
    給被告，當時伊未見到警察，伊係丟完後才往外走，警察才
    撲過來云云（見原審卷第68、69頁、偵查卷第26頁）；證人
    蔡順進於檢察官偵查中、原審審理時雖證稱：伊在旗津區渡
    船廠遇到許明福，許明福便要伊騎車，當時並不知道許明福
    去現場做何事，伊是在警察到場時，才知道許明福是要去買
    毒品；許明福要伊騎機車一同去那邊拿東西，但並沒有說拿
    什麼，在警詢時說許明福叫伊騎機車一同去買毒品海洛因，
    係因為警察說被告、許明福均已經承認，且伊當時毒癮發作
    云云（見原審卷第75、76頁、偵查卷第27頁）。然對照證人
    許明福、蔡順進上揭於警詢時所言，與其等於檢察官偵查及
    原審審理時之證詞顯相矛盾，其等於檢察官偵查及原審審理
    時所為翻異之詞是否可信已非無疑；參以證人莊佳軒於原審
    審理時證稱：伊等對蔡順進盤查5 分鐘後，許明福從裡面鑽
    出來，可能因為看到伊等的腳，隨手便將毒品往身後丟，伊
    便將許明福扣住，並將毒品拿出來等語，核與證人許明福於
    原審審理時之證稱：伊要出來還沒有到外面，在鐵門時就被
    抓了，一見到警察便將毒品丟掉等語相符（見原審卷第68、
    69頁）。再證人許明福又證稱：伊只是向被告借3,000 元之
    海洛因，之後再還相同之數量毒品予被告，又3,000 元海洛
    因的量應該係夾鏈袋之三分之一云云（見原審卷第70頁），
    則許明福既僅事後返還同樣數量毒品海洛因予被告即可，被
    告與許明福焉有再以金錢計算之必要？證人許明福焉有嫌海
    洛因份量太少之理由？原審法院質諸證人許明福，許明福竟
    稱：伊說「少」是要講給警察聽的，表示伊身上沒有東西云
    云（見原審卷第71頁），顯見證人許明福證述僅向被告借3,
    000 元之海洛因，事後再還被告3,000 元的量云云，顯無法
    自圓其說，而屬事後迴護被告之詞甚明。且被告已將毒品交
    付證人許明福，係因許明福取得毒品後正欲離開之際，發現
    守候門外埋伏之員警，隨即將毒品丟棄地上等情亦堪認定。
    另觀諸證人許明福於檢察官偵查中所證稱：蔡順進沒有問伊
    是不是要買毒品，但是蔡順進心裡應該知道伊要去那裡做何
    事等語（見偵查卷第26頁），並佐以證人即查獲員警朱建榮
    於檢察官偵訊中之證述：伊見蔡順進蹲在房子旁邊，便與劉
    錫欽一同上前盤查，當時許明福已經鑽到房屋裡面，蔡順進
    說是載福哥（指許明福）過來買毒品等語（見偵查卷第71頁
    ），暨證人莊佳軒上開證述之情節，足徵證人蔡順進曾於上
    揭時地遭警盤查時，就騎機車載許明福至該處買毒品乙節已
    當場向警方吐實，又其既能安全無虞地騎乘機車搭載許明福
    自旗津區渡船頭至被告上揭借住處，當無因毒癮發作而於意
    識不清下，為不實陳述之可能。從而，證人蔡順進上揭所證
    ：當時並不知道許明福去現場做何事，又因伊毒癮發作，始
    為警詢時之陳述云云，亦與事實不符，而屬事後迴護被告之
    詞，不足採信。是證人許明福、蔡順進於檢察官偵查中及原
    審審理時所為之上揭不實證述，均無從為被告有利之認定。
  (三)被告雖於檢察官偵查中亦屢次辯稱：伊有於上揭時地，借價
    值3,000 元之毒品海洛因予許明福，但只是互相借，沒有收
    錢，許明福如果有買，再買回來還伊云云（見偵查卷第7 、
    72頁），惟此等供述已與其上揭於警詢時所述不符。其於原
    審準備程序中又改稱：95年2 月23日13時20分許，許明福由
    蔡順進載到高雄市旗津區復興巷181 之7 號，該屋是伊朋友
    的房子，當時伊借住在那邊，許明福進來跟伊說要施打3 次
    的量，許明福事前沒有打電話聯絡，伊就拿1 包毒品給許明
    福，那1 包重量沒有秤，係隨便勺2 匙，且沒有跟許明福說
    要還3,000 元，只是叫許明福日後有的時候，要還我施打3
    次的量云云（見原審卷第19頁）；其於原審審理中因見證人
    許明福為上揭之證述，竟又改辯稱：拿給許明福那包毒品價
    值3,000 元，伊沒有賣毒品，只是借毒品給許明福云云（見
    原審卷第86、88頁）。依此，被告就證人許明福向其借用毒
    品海洛因之情節，前後供詞反覆，所辯亦多有配合證人證述
    之處，其與證人事後串證之意圖已昭然若揭，是被告上揭供
    詞之可信性顯難不啟人疑竇，自難以遽信。
  (四)又證人許明福於警詢時固稱：伊係自行前往向被告借用毒品
    吸食，事先並未聯絡云云（見警卷第8 頁）。惟觀諸被告所
    有0000000000門號之通聯紀錄，證人許明福確曾於95年2 月
    23日6 時34分許，在其住處以電話00-0000000號撥至被告門
    號0000000000號行動電話聯絡乙節，有遠傳電信股份有限公
    司0000000000門號雙向通聯紀錄1 份在卷足憑（見偵查卷第
    41頁），證人許明福所為未事先聯絡云云，已與事實不符。
    而被告對此係辯稱：許明福係打電話說晚上3 點多有班，要
    伊接晚班，在電話中並未提及毒品之事，來時才講云云；惟
    證人許明福於原審審理中則證稱：伊係打電話問被告有沒有
    吃，順便看被告有沒有東西云云（見原審卷第88頁、第72頁
    ）。以該通電話之通話時間僅14秒（6 時34分42秒至6 時34
    分56秒），又係當日唯一之通話，被告與證人許明福對於該
    通電話通話內容之記憶應甚為清晰，焉有如此互相齲齬之陳
    述？且被告於警詢時陳稱：伊在做工等語；證人許明福則陳
    稱：伊做海產等語（見警卷第5 、9 頁）。被告與許明福各
    有不同之工作，許明福焉有於清晨6 時34分許撥打電話予被
    告，要求被告於當日晚上3 點多接班之可能？被告就上揭證
    人許明福該通電話通話目的之辯詞，顯與事實不符，不足採
    信。再參酌被告於接獲該通電話後，旋於同日上午10時許，
    即向綽號「阿宏」之人販入2 萬元之毒品海洛因，而證人許
    明福隨即於同日13時20分許，前往上址與被告為毒品交易等
    情觀之，證人許明福所稱上開電話通話內容係向被告詢以有
    無東西（按指毒品海洛因）之證述應與事實相符，足認被告
    確係於接獲證人許明福之上開欲購買海洛因之電話後，旋於
    同日上午10時許，向「阿宏」購買海洛因，以備販賣予證人
    許明福甚明。再證人許明福為警查獲時所扣得之白粉1 包，
    經送請法務部調查局鑑定結果，認確含有第1 級毒品海洛因
    ，已如上述；又警方隨即在被告處所扣得之白粉21包，經送
    請法務部調查局鑑定結果，認確亦含有第1 級毒品海洛因成
    分（淨重2.52公克、空包裝重3.75公克），此亦有該局95年
    5 月8 日調科壹字第22002309100 號鑑定通知書1 紙附卷可
    憑（見原審卷第63頁）；此外，復有搜索扣押筆錄暨扣押物
    品目錄表1 份（見警卷第27至31頁）、查獲現場及扣案物品
    照片11張在卷足憑（見警卷第33至38頁），並有被告所有且
    用以與證人許明福聯絡之JMAS手機1 支（含0000000000號門
    號晶片卡1 枚）、空夾鏈袋98個、挑食器吸管1 支等物扣案
    可資佐證。
  (五)被告又辯稱：被警察查扣之22包毒品，共分為3,000 元、2,
    000 元、1,000 元、500 元4 種包裝，因為伊早上吃比較多
    ，晚上吃比較少，是「阿宏」幫伊分裝好；因為早上吃比較
    多，晚上吃比較少，所以才先分裝好，扣案夾鏈袋並非伊所
    有云云（見原審卷第80、87頁）。惟被告於警詢、檢察官偵
    訊中分別供稱：毒品海洛因21包，係伊於95年2 月23日10時
    許，在高雄市旗津區海洋公園內碰見「宏仔」，以2 萬元向
    其購得1 包海洛因，得手後再以挑食器吸管分裝成22包，挑
    食器吸管係伊為了分裝及施用毒品而製作的；查獲之毒品並
    非每包均是3,000 元，伊係自己分裝每天施用的量等語（見
    警卷第3 頁、上開偵查卷第72頁）。佐以證人許明福於原審
    審理時結證稱：被告拿給伊之毒品係當場裝的，係用吸管及
    另外拿空的夾鏈袋分裝毒品，夾鏈袋係從被告座位旁邊拿出
    來，有3 、4 個空的等語（見原審卷第70、72、73頁），復
    有挑食器吸管1 支、空夾鏈袋98個等物扣案可憑，足證被告
    確係以扣案之挑食器吸管自行分裝毒品於自備之夾鏈袋無訛
    。其嗣後辯稱：係「阿宏」幫伊分裝好云云，顯非可採。再
    衡以毒品交易通常均已由販毒者秤量重量而分裝完成，縱令
    係大包裝購入，施用者亦僅須以手或目測大約數量取用即可
    ，並無另以再分裝入夾鏈袋之必要，否則甚有可能於分裝之
    過程中，徒然造成毒品逸失、減損，是被告上開所辯因其早
    上吃比較多，晚上吃比較少，所以才先分裝好云云，顯屬無
    稽，洵非可採。況被告經查獲毒品海洛因分裝之包數高達21
    包，且空夾鏈袋數量亦多達98個，其先予分裝、待價而沽之
    情已灼然甚明。被告固再辯稱：查扣之空夾鏈袋98個非伊所
    有云云（見原審卷第80頁），然被告以自備空夾鏈袋分裝扣
    案之21包毒品海洛因，及於上揭時地分裝毒品海洛因1 包予
    證人許明福之情，既均已敘明如上；又扣案之空夾鏈袋係從
    上址屋內垃圾桶旁之整理盒內扣得一節，復經證人王明理於
    檢察官偵查中證述屬實（見偵查卷第73頁），復有現場蒐證
    照片可佐（見警卷第35頁），而該屋係被告當時居住之處所
    ，又為被告所自承（見原審卷第19頁），且該等空夾鏈袋係
    置放於屋內被告伸手可及之處，是該等夾鏈袋自屬被告所有
    預備供包裝毒品無疑。綜上所述，被告上開所辯均與常情有
    悖，非可採信，本件被告係基於販賣圖利之意圖，於上揭時
    地販入毒品海洛因，再販售予許明福之事實應堪予認定。
  (六)又販賣毒品係違法行為，非可公然為之，亦無公定之價格，
    不論任何包裝，均可任意分裝增減分量，而每次買之價量，
    亦可能隨時依雙方間之關係深淺、資力、需求量及對行情之
    認知、來源是否充裕、查緝是否嚴緊，購買者被查獲時供述
    購買對象之可能性風險之評估等，因而異其標準，並機動調
    整，非可一概而論，販賣之利得除經坦承犯行或價量俱臻明
    確外，委難察得實情，販賣之人從價差或量差中牟利方式雖
    異，其意圖營利之非法販賣行為則一，是除非別有事證，足
    認係按同一價量委買、轉售或無償贈與，確未牟利外，尚難
    執此遽認非法販賣之證據有所未足，致使知過坦承者難辭重
    典，飾辭否認者反得僥倖，而失情理之平。再參酌海洛因毒
    品，物稀價昂，取得不易，且此等毒品交易為政府懸為嚴予
    取締之犯罪，苟無利可圖，應無甘冒被查緝法辦重刑之危險
    ，平白無端義務為該買賣之工作，是其販入之價格必較售出
    之價格低廉，而有從中賺取買賣差價牟利之意圖，應屬合理
    之認定。本件被告以2 萬元之代價購入毒品海洛因1 包後，
    將毒品分裝為21包，再取21包中之1 包以挑食器吸管1 支，
    分裝部分毒品至另一空夾鏈袋中（共分裝為22包），以3,00
    0 元之代價販售予許明福等情，已如上述，縱被告分裝之各
    包毒品重量各有不同（見警卷第3 、36頁），惟被告分裝之
    毒品多達22包，且扣案21包之重量與其販售予許明福之毒品
    重量相差無幾，依此計算，被告販入上開毒品之價格必較所
    販出之價格低廉，足證其有從中賺取差價牟利之營利意圖至
    明。此外，被告於原審審理時雖供稱：伊所有之毒品加起來
    共23包，警察扣到只有22包（包括販售予許明福之1 包），
    伊所挖的那包剩沒多少，丟在地上，警察沒有扣到云云（見
    原審卷第89頁），惟此與被告於警詢中供述本件查獲之情形
    相左（見警卷第3 頁），更與證人莊佳軒於原審審理時之證
    述：進入該屋時，被告坐在單人的床舖，經被告同意搜索後
    ，被告主動從床舖上方的窗戶拿出毒品（1 小包），並說只
    有那些而已；惟搜索後，在客廳裡面發現3 包，裡面有分有
    小包，總共20包等語（見原審卷第79頁）有所出入，此外並
    有上揭扣押物品清單可憑，自當以證人所述為可採，足證被
    告自行分裝之毒品共有21包（不包括販售予許明福部分），
    附此敘明。
  (七)綜上所述，被告上開所辯各節，均屬事後卸責之詞，不足採
    信。本案事證明確，被告上揭販賣第一級毒品海洛因之犯行
    ，洵堪認定，應予依法論科。
三、核被告所為，係犯毒品危害防制條例第4 條第1 項之販賣第
    一級毒品罪。按意圖營利而販入毒品後，第一次販賣與他人
    之行為，此乃接續原先販入之犯意而為，不論其行為屬既遂
    或未遂，應認基於單一犯意之接續行為，不能認係基於概括
    犯意之連續二行為，而以連續犯論處（最高法院67年臺上字
    第2500號、69年臺上字第1675號判例，及90年度台上字第70
    46號判決參照）。本件被告意圖營利而販入第一級毒品海洛
    因後，再將海洛因毒品販賣予許明福之行為，應認係其販入
    毒品之接續行為，不能以連續犯論處。又被告持有第一級毒
    品的低度行為為販賣第一級毒品之高度行為所吸收，不另論
    罪。被告意圖牟利，竟販賣第一級毒品海洛因，對於社會之
    危害固屬非微，惟其因本件販賣毒品行為尚未有所利得，經
    查獲販賣之數量不多（1 包淨重0.25公克，餘21包淨重共2.
    52公克，全部淨重僅為2.77公克），此與坊間販賣毒品之大
    、中盤商等毒梟未可等比，惡性尚非甚重，若處以本罪之法
    定最輕刑之無期徒刑，依社會一般觀念不無情輕法重之虞，
    是被告上開所為客觀上足以引起一般同情，衡情堪可憫恕，
    爰依刑法第59條之規定減輕其刑，使輕重得宜，罰當其罪，
    俾符罪刑相當原則（被告於犯罪時之刑法第64條第2 項、第
　　65條第2 項有關死刑或無期徒刑減輕之規定分別為：「死刑
  　減輕者，為無期徒刑，或為15年以下12年以上有期徒刑」、
    「無期徒刑減輕者，為7 年以上有期徒刑」。而95年7 月1
    日修正公布施行之刑法上開規定則為：「死刑減輕者，為無
    期徒刑」、「無期徒刑減輕者，為20年以下15年以上有期徒
    刑」，比較修正前後之規定，以修正前之規定對被告較為有
    利，應依修正前之刑法第64條第2 項、第65條第2 項減輕之
    ）。
四、原審認被告罪證明確，因而適用毒品危害防制條例第4 條第
    1 項、第18條第1 項前段、第19條第1 項，刑法第11條、第
    2 條第1 項前段、第59條、第38條第1 項第2 款之規定，及
    審酌被告有施用毒品之前科（見卷附臺灣高等法院被告前案
    紀錄表），明知毒品危害人身健康，竟為牟求不法利益而販
    賣第一級毒品，所為不僅助長他人濫用毒品風氣，甚且販賣
    毒品戕害國民健康至鉅，其因而衍生之治安問題更屬層出不
    窮，甚且嚴重至動搖國本，又其犯罪後未能坦認犯行及事後
    仍飾詞卸責，未見悔意，惟被告尚未實際得利，販賣初始即
    為警查獲，損害幸未擴大，及查獲數量非鉅等一切情狀，量
    處有期徒刑7 年6 月；並敘明扣案之海洛因21包（淨重2.52
    公克）均係第一級毒品，連同毒品包裝袋21只（空包裝重3.
    75公克），用以包裹毒品，已因直接觸碰、沾染毒品而難以
    析離，此有法務部調查局93年3 月19日調科壹字第09300113
    060 號函可考，自應視同為毒品，均應依毒品危害防制條例
    第18條第1 項前段宣告沒收銷燬，至於上開毒品經送驗鑑耗
    部分，業已滅失，就此部分，不另為沒收銷燬之諭知。又扣
    案JMAS手機1 支（含0000000000號門號晶片卡1 枚），係供
    被告販賣第一級毒品海洛因聯絡所用之物，並參以該門號之
    申設資料（見偵查卷第31頁），雖被告並非該門號之申請人
    ，惟此手機為被告所有，該門號則為被告委託他人申辦，此
    為被告供承在卷（見原審卷第88頁）；又上開手機內遠傳00
    00000000門號之晶片卡1 枚亦屬被告所有，為審判職務上已
    知之事項，故上開手機（含0000000000門號之晶片卡1 枚）
    應依毒品危害防制條例第19條第1 項之規定，予以宣告沒收
    ；扣案挑食器吸管1 支為被告供分裝毒品所用之物且為被告
    所有，亦據被告供述在卷（見原審卷第80頁），是亦應依同
    條例第19條第1 項規定沒收之；至夾鏈袋雖係可供包裝毒品
    之用，然尚未實際使用者，衡情應僅能視為預備供裝用毒品
    犯罪之物，與上開條例第19條第1 項規定所指供販賣毒品罪
    所用之物，難謂相合（最高法院95年度台上字第4794號判決
    參照），又扣案之夾鏈袋98個為被告所有業經敘明如上，應
    依刑法第38條第1 項第2 款規定諭知沒收。此外，扣案之Mo
    torola行動電話1 支（含0000000000號門號晶片卡1 枚）雖
    屬被告所有，惟既無證據足資證明該電話與本件被告販賣毒
    品犯行有關，自無從於本案併予宣告沒收；自許明福處扣得
    之海洛因1 包（淨重0.25公克、空包裝重0.16公克），業經
    本院95年度上訴字第1627號判決諭知沒收銷燬在案，且已經
    沒收銷燬執行完畢而不復存在，有卷附該案判決、許明福之
    臺灣高等法院被告前案紀錄表1 份，及原審電話記錄查詢表
    1 紙在卷可考，爰不再為沒收銷燬之諭知。經核原判決認事
    用法均無不合，量刑亦屬允當。被告上訴意旨否認犯罪，指
    摘原判決不當，為無理由，應予駁回。
據上論結，應依刑事訴訟法第368 條，判決如主文。
本案經檢察官許月雲到庭執行職務。
中　　華　　民　　國　　96　　年　　7 　　月　　11　　日
                  刑事第四庭    審判長法官　蕭權閔
                                      法官　陳吉雄
                                      法官　林水城
以上正本證明與原本無異。
如不服本判決應於收受本判決後10日內向本院提出上訴書狀，其
未敘述上訴理由者，並得於提起上訴後10日內向本院補提理由書
狀（均須按他造當事人之人數附繕本）「切勿逕送上級法院」。
中　　華　　民　　國　　96　　年　　7 　　月　　11　　日
　　　　　　　　　　　　　　　　　　書記官　吳新貞
附錄本件判決論罪科刑法條：
毒品危害防制條例第4條第1項
製造、運輸、販賣第一級毒品者，處死刑或無期徒刑；處無期徒
刑者，得併科新臺幣 1 千萬元以下罰金。
